【裁判字號】    99,交聲,2827
【裁判日期】    991224
【裁判案由】    聲明異議
【裁判全文】
臺灣高雄地方法院交通事件裁定      99年度交聲字第2827號
原處分機關  交通部公路總局高雄區監理所
異  議  人
即受處分人  賴俊盛
上列受處分人因聲明異議案件，對於交通部公路總局高雄區監理
所於民國99年3月8 日（原裁決書案號：高監營裁字第裁 80-NO0
000000號）聲明異議，本院裁定如下：
    主  文
異議駁回。
    理  由
一、本件係異議人即受處分人（下稱異議人）賴俊盛不服交通部
    公路總局高雄區監理所民國（下同）99年3月8日高監營裁字
    第裁80-NO0000000號處分，向交通部公路總局高雄區監理所
    聲明異議，合先敘明。
二、聲明異議意旨略以：異議人業經緩起訴處分確定並已依緩起
    訴處分繳交60,000元予國庫，原處分機關仍為異議人應繳納
    罰鍰45,000元之處分，顯然違法，請求撤銷原處分等語。
三、按受處分人不服道路交通管理處罰條例第8 條所定主管機關
    所為之處罰，得於接到裁決書之翌日起20日內，向管轄地方
    法院聲明異議；又聲明異議，應以司法狀紙敘述異議之理由
    ，提出於原處分機關為之，原處分機關應於接受異議書狀後
    5 日內，將該案卷宗及有關證物，送交該管地方法院或其分
    院交通法庭，道路交通管理處罰條例第87條第1 項、道路交
    通案件處理辦法第13條分別定有明文。次按交通法庭認聲明
    異議不合法律上之程式，且其不合法律上之程式無從補正者
    ，應以裁定駁回之，道路交通案件處理辦法第18條前段亦有
    明文。又處理違反道路交通管理事件，有關文書送達之程序
    ，依行政程序法之規定，違反道路交通管理事件統一裁罰基
    準及處理細則第5 條亦有明文。而行政程序法第74條第1 項
    、第2 項規定：「送達，不能依前2 條（即行政程序法第72
    條之普通送達、第73條之補充送達及留置送達）規定為之者
    ，得將文書寄存送達地之地方自治或警察機關，並作送達通
    知書2 份，1 份黏貼於應受送達人住居所、事務所、營業所
    或其就業處所門首，另1 份交由鄰居轉交或置於該送達處所
    信箱或其他適當位置，以為送達。前項情形，由郵政機關為
    送達者，得將文書寄存於送達地之郵政機關。」又行政機關
    依行政程序法而為文書之送達，專依該法律之規定，且該法
    並無準用民事訴訟法或刑事訴訟法關於寄存送達自寄存之日
    起10日生效規定之規定，是文書合法寄存送達後，當自寄存
    之日起即時生效（臺灣高等法院暨所屬法院97年度法律座談
    會刑事類提案第42號及第43號、最高行政法院95年度裁字第
    634 號裁定、臺灣高雄高等行政法院94年度訴字第720 號裁
    定、法務部93年4 月13日法律字第0930014628號釋示併參）
    。
四、
  1.經查，異議人於97年8月12日03 時13分許，駕駛車號PJU-77
    1 號小型車，經警查獲異議人酒後駕車，遭警掣單舉發，嗣
    經交通部公路總局高雄區監理所於99年3 月8 日，以高監營
    裁字第裁80-NO0000000號裁決書，裁罰異議人罰緩45,000元
    ，吊扣重型機車駕駛執照12個月、並應參加道路交通安全講
    習在案等情，有舉發通知單、裁決書各一份卷可稽。又上開
    裁決書於99年3月8日開立後，經送達異議人設於「屏東縣牡
    丹鄉○○村○○路212號之1」住所，因郵務人員未獲會晤異
    議人，亦無受領文書之同居人、受僱人或應送達處所之接收
    郵件人員而無法送達，乃以「寄存送達」方式，於99年3 月
    10日將裁定書寄存於當地之郵局以為送達等情，有交通部公
    路總局高雄區監理所送達證書及異議人全戶戶籍資料查詢結
    果各1紙在卷可佐。依前揭規定，該交通事件裁決書送達應
    於寄存日之當日即99年3月10日發生送達之效力，有交通部
    公路總局高雄區監理所送達證書1紙存卷可查，是本件裁決
    書於99年3月10日業已合法送達予異議人之事實，堪以認定
    。
  2.故原處分機關之裁決書已於99年3月10 日發生送達效力。又
    異議人現居住在屏東縣牡丹鄉，按處理違反道路交通管理事
    件，有關文書送達之程序，依行政程序法之規定，違反道路
    交通管理事件統一裁罰標準及處理細則第5 條定有明文；而
    行政程序法第72條第1 項前段：「送達，於應受送達人之住
    居所、事務所或營業所為之」。又依道路交通管理處罰條例
    第87條規定向管轄法院聲明異議之期間，自裁決送達之翌日
    起算，並得依法扣除在途期間及聲請回復原狀，道路交通案
    件處理辦法第12條亦訂有明文；而有關道路交通案件處理辦
    法第12條規定交通案件聲明異議之在途期間扣除，依法院訴
    訟當事人在途期間標準第4 條第1 款第3 目規定，當事人非
    居住於處罰機關所在之鄉、鎮、市，且非居住於受理聲明異
    議案件法院之管轄區域者，按其居住地地方法院管轄區域內
    之在途期間日數，再加受理聲明異議案件法院管轄區域之在
    途期間日數（臺灣高雄地方法院以4 日計），扣除在途期間
    。據此計算，本件在途期間為8 日〔4 日（異議人戶籍所在
    之臺灣屏東地方法院之在途期間日數）＋4 日（本院之在途
    期間日數）＝8 日〕，依前揭說明，異議人就本件至遲應於
    99 年4 月7日（含當日，星期三，非例假日）前聲明異議。
    惟異議人遲至99年10月8 日始具狀向交通部公路總局高雄區
    監理所聲明異議，此有聲明異議狀上之收文章可稽。是異議
    人聲明異議顯已逾20日之法定不變期間，參照前揭法律規定
    ，異議人本件聲明異議於法未合，自應由本院裁定駁回。
據上論斷，應依道路交通案件處理辦法第19條，裁定如主文。
中    華    民    國    99    年    12    月    24    日
                  交通法庭   法  官  李璧君
以上正本證明與原本無異。
如不服本裁定應於送達後5日內向本院提出抗告狀。
中    華    民    國    99    年    12    月    24    日
                             書記官  李憶如

司法院資訊處製作；財團法人民間司法改革基金會備份。
